【裁判字號】    98,建,142
【裁判日期】    990521
【裁判案由】    給付工程款
【裁判全文】
臺灣臺中地方法院民事判決               98年度建字第142號
原      告  晨森室內裝修有限公司
法定代理人  丁○○
訴訟代理人  戊○○
            乙○○
被      告  陳國甫即萊德傢俱生活館
訴訟代理人  林永祥律師
上列當事人間請求給付工程款事件，本院於民國99年5月7日言詞
辯論終結，判決如下：
    主  文
被告應給付原告新臺幣伍拾參萬玖仟捌佰陸拾伍元及自民國九十
八年八月三十日起至清償日止按週年利率百分之五計算之利息。
原告其餘之訴駁回。
訴訟費用新臺幣玖仟伍佰參拾陸元，由被告負擔新臺幣柒仟零柒
拾壹元，餘由原告負擔。
本判決原告勝訴部分於原告以新臺幣壹拾捌萬元為被告供擔保後
，得假執行。但被告如以新臺幣伍拾參萬玖仟捌佰陸拾伍元為原
告預供擔保，得免為假執行。
原告其餘假執行之聲請駁回。
    事實及理由
一、按訴狀送達後，原告不得將原訴變更或追加他訴。但有下列
    各款情形之一者，不在此限：三、擴張或減縮應受判決事項
    之聲明者，民事訴訟法第255條第1項第3款定有明文。查原
    告起訴時聲明請求被告應給付原告新台幣（下同）743,065
    元，及自民國98年3月12日至清償日止，按週年利率百分之5
    計算之利息，嗣於98年12月15日言詞辯論期日就上開聲明變
    更為被告應給付原告728,065元，及自98年3月12日起至清償
    日止，按週年利率百分之5計算之利息，核屬減縮應受判決
    事項之聲明，核與前揭規定無違，應予准許，合先敘明。
二、原告起訴主張：
（一）被告承攬位於臺中市○○○路120號6樓之1王兆祥公館案
      （以下簡稱甲案）及臺中市○○路○段360號張定榮公館案
      （下稱乙案）之裝潢工程，並先後將該二工程之部分裝潢
      工程交由原告承攬。施工前，被告經由被告指派之設計師
      即訴外人林子喬交付原告甲案報價單進行估價，嗣後被告
      將甲案轉由另一被告指派之設計師即訴外人甲○○承辦。
      原告依業界之習慣與訴外人甲○○對甲案、乙案之估價分
      別達成協議，工程總金額分別為1,335,000元、66萬元。
      原告於98年1月5日進甲案現場施工、同年2月5日進乙案現
      場施工，均由原告所屬師傅即原告法定代理人丁○○之夫
      戊○○為實際施作人，被告並指派設計師甲○○至現場督
      導施工至98年3月11、12日工程結束。施工期間因上開二
      案工程均有變更及追加，原告經與甲○○議價討論並簽名
      同意，該變更及追加後之估價單金額甲案變更為1,414,
      350元、乙案變更為615,850元，估價單並交由訴外人甲○○收存，且於施工前皆取得甲○○之同意方進行施工。今
      原告已依約完工數月，被告應依民法第505條給付原告承
      攬報酬甲、乙二案共計2,030,200元，卻僅支付1,302,135
      元，尚有728,065元未支付（計算式：甲案1,414,350元＋
      乙案615,850元－已付1,302,135元＝728, 065元）。原告
      多次與被告協調仍未獲善意回應，98年6月28日被告經理
      即訴外人己○○傳真扣款明細予原告，言明乙案尚需扣款
      173,250元。惟按民法第496條前段規定：「工作之瑕疵，
      因定作人所供給材料之性質或依定作人之指示而生者，定
      作人無前三條所規定之權利。」依業界之慣例，原告所承
      攬施工部分皆依設計師甲○○之指示及驗收完畢，原告施
      作之工程並無瑕疵，被告即無依民法第495條請求損害賠
      償之權。依承攬契約之法律關係，被告應給付原告承攬報
      酬728,065元。並聲明被告應給付728,065元，及自98年3
      月12日起至清償日止，按週年利率百分之5計算之利息；
      並願供擔保請准宣告假執行。
（三）對被告抗辯之陳述：
  １、被告主張廠商請款所檢附之估價單須經被告設計師及店長
      之簽名云云，並非真正。因兩造間之文件均未經店長簽名
      ，若被告不承認上開估價單，為何被告仍付款共計1,302,
      135元？
  ２、否認兩造就甲案已於98年4月協議成立為130萬元，原告之
      實際負責人戊○○雖曾簽名於該紙議價之估價單上，但亦
      註明要甲、乙二案同時確定金額才同意甲案以130萬元議
      價，並要求乙案部分應依之前原告請款615,850元計算，
      兩案同時確認，被告店長丙○○未簽名，表示要報上去，
      但被告後來並未簽名回傳原告，故甲案議價130萬元並未
      成立。
  ３、否認兩造就乙案單獨協議為55萬元，戊○○於98年7月與
      被告己○○經理重新協議之內容應為甲、乙兩個工程合計
      工程款扣掉被告已付款項後，被告願意再給付55萬元，當
      時雙方有談到雙方回公司請示後再確定，並非當日即定案
      ，但嗣後被告人員傳真如證9之廠商付款明細表，與協議
      不符，且告知55萬元要扣百分之5，又甲案工程之尾款還
      不能發給，被告表明原告就二個工程僅能請款212,365元
      ，均與協議不同，故戊○○並未就雙方先前之55萬元協議
      內容再請示公司，故該55萬元協議亦未成立。
  ４、兩造既已就甲、乙案工程經分別達成議價，工程金額分別
      為1,335,000元、66萬元。嗣後再分別經變更及追加，經
      原告與甲○○議價討論並簽名同意，變更及追加後之估價
      單金額甲案變更為1,414, 350元、乙案變更為615,850元
      ，且兩造間並未另行達成其他協議，被告自應依原告請求
      之金額給付。
三、被告則以：
（一）原告主張承攬甲、乙二案之報酬即工程款金額並無理由。
      被告之「歐德傢俱廠商請款注意事項」業經原告簽認，該
      注意事項已明定估價單需經被告店長及設計師簽名確認，
      惟原告提出之估價單上均未有被告店長之簽名，縱甲○○
      曾於原告提出之估價單上簽名，亦不足以認定該估價單上
      所載金額為工程總款，且本件並無表見代理之情形，原告
      已明知訴外人甲○○並無代理權限，並非善意第三人。
（二）又原告稱甲、乙案均已施工完成且由甲○○驗收完畢云云
      ，然本件從未有甲○○及被告之驗收紀錄，且原告施作之
      內容粗糙，多數項目均無法驗收而須重作，並非單純材料
      之瑕疵或設計師之指示錯誤，故引起業主極大不滿，而撤
      換承包商即原告，被告因此須重新尋找新的廠商估價及施
      作。
（三）被告撤換甲○○後，接手上開工程後，兩造於98年4月間
      就甲案達成協議，被告提出之估價單金額為1,324,846
      元，經雙方議價金額為為130萬元，且原告之實際負責人
      戊○○亦於該估價單上簽名，故應確認甲案之工程款金額
      為130萬元；另乙案之工程總價，原告主張為615,850 元
      ，被告驗收後主張應扣除未完工及瑕疵部分173,250元，
      故原告僅得請求442,600元，嗣後經雙方於98年7月間協議
      ，各自退讓後以55萬元為乙案之總工程價款。
（四）兩案協議後總價款為1,850,000元，扣除現金票百分之5，
      被告實際應給付之金額總計為1,757,500元，惟被告前共
      已給付原告之1,302,135元，又原告曾允諾贊助被告員工
      尾牙8,000元，故原告得請求之工程款應再扣除1,310,13
      5 元，原告僅得請求447,365元等詞置辯。
（五）並聲明：駁回原告之訴及其假執行之聲明；如受不利之判
      決，願供擔保請准宣告免為假執行。
四、本件兩造經法官為爭點整理及簡化，其結果如下；
（一）兩造不爭執之事實：
  １、被告曾交付被證一之歐德傢俱廠商請款注意事項交原告實
      際負責人戊○○簽名。
  ２、甲案工程（忠明南路王公館）部分：
    原告就甲案之裝潢工程與被告成立承攬契約，原告就甲案
      於97年12月16日與被告之設計師甲○○同意就原證三之估
      價單（本院卷第12、13頁）所示工程項目內容及甲○○加
      註文字內容以1,335,000元計價，並經戊○○及甲○○簽
      名，甲○○並已回報被告，被告並未表示異議。
    嗣原告就甲案開始施工，其後戊○○及甲○○於98年3月
      3日就施工項目追加如原證四之估價單（本院卷第15頁）
      所示編號54－60之項目達成以75,000元計價之協議，故甲
      案全部工程款合計1,410, 000元，甲○○已回報被告。
  ３、乙案工程（黎明路張公館）部分：
    原告就乙案之裝潢工程與被告成立承攬契約，原告與甲○○就乙案於98年1月8日同意按原證五第1頁之估價單施工
      項目內容以660,000元計價，並經戊○○及甲○○簽名，
      甲○○已回報被告，被告並未表示異議。
    嗣原告就乙案開始施工，其後戊○○與甲○○同意就原證
      五第1頁估價單之原合約施工項目變更如證五第2頁之估價
      單、並追加證五第3頁估價單之工程項目，關於證五第2頁
      之工程扣除原告尚未施作之編號18項目後，以441,400 元
      計價，證五第3頁之追加工程項目按174,500元計價，甲○○已回報被告。
    嗣因乙案業主不滿投訴，被告撤換甲○○設計師，並要求
      原告停工，由被告另派人接替甲○○工作。
    因被告要求停工，原告就原證五第2頁之工程其中編號14
      之油漆工程其中約不到30坪之房間部分最後一道油漆未及
      施作，並就證五原第3頁之追加工程其中編號2之門片未及
      吊掛，原告在訴訟中同意扣款600元，編號35之項目因壁
      紙廠商直接向被告請款，原告在訴訟中同意扣款2,850元
      。
  ４、甲○○係被告聘請之設計師，被告撤換甲○○設計師前，
      被告方面係由甲○○與原告接洽工程事宜。
  ５、被告於98年1月20日、98年2月20日、98年3月20日各給付
      原告400,000元、392,000元、510,135元，即甲、乙二案
      之工程款合計共已給付原告1,302,135元。原告並同意贊
      助被告尾牙8,000元，另於結算工程款時由被告應付原告
      之工程款中扣除。
  ６、設計師甲○○因辦理甲、乙工程案遭被告撤換並遭被告要
      求賠償被告損失30餘萬元，目前分期清償中。
（二）本件之爭點：
  １、原告與甲○○議價完成之甲、乙案合約有無生效？
  ２、原始估價單嗣後變更之項目款項係變更契約內容？抑或
      為修補瑕疵？有無生效？
  ３、原告就甲、乙案工程合約應施作項目已否施作完成？未施
      作完成內容為何？
  ４、嗣後兩造對甲案議價新的協議有無成立？如有成立內容為
      何？
  ５、嗣後對乙案議價新的協議有無成立？如有成立內容為何
        ？
五、本件首應審究者係兩造承攬契約之內容為何？已否有效成立
    ？經查：
（一）原告主張被告承攬訴外人王兆祥及張定榮之房屋裝潢工程
      （即甲、乙案工程），並將該兩工程之部分裝潢工程交由
      原告承攬，且原告已分別就向被告承攬之兩工程項目及工
      程款金額與被告指派之設計師甲○○達成協議，即就甲案
      依原證三之估價單所示工程項目內容及甲○○加註文字內
      容為議價（不含石材）132萬元加計清潔費15,000元合計
      1,335,000元（以下簡稱甲-1契約，見本院卷第12、13 頁
      ）；另乙案依原證五第1頁之估價單施工項目內容以660,0
      00元計價（以下簡稱乙-1契約，見本院卷第16頁），兩案
      估價單即甲-1契約、乙-1契約均經原告之實際負責人戊○○及甲○○簽名等事實，已為被告所自認，堪信原告上開
      主張為真正。
（二）被告辯稱依原告曾簽認之被告出具之「歐德傢俱廠商請款
      注意事項」已明定估價單需經被告店長及設計師簽名確認
      ，而原告提出之估價單上均未有被告店長之簽名，縱甲○○曾於原告提出之估價單上簽名，亦不足以認定該估價單
      上所載金額為工程總款，且本件並無表見代理之情形云云
      。經查，被告提出之歐德傢俱廠商請款注意事項，其上明
      定「Ａ.廠商估價單：估價單需廠商和店長+設計師簽名確
      認。Ｂ廠商訂貨單：估價單議價完成，設計師簽名需下廠
      商訂貨單經店長簽名確認，始可發包施工。」，並經戊○○簽名，此有上開歐德傢俱廠商請款注意事項1紙附卷可
      憑（見本院卷第34頁）；且證人甲○○亦證稱：「（被告
      訴訟代理人：如果店長認為你議價太高是否可殺價？）可
      以，由店長和廠商談，或是由我和廠商談。（被告訴訟代
      理人：廠商是否知道店長有決定權？）廠商知道。」等語
      ，則可證兩造間之契約除經原告與設計師甲○○同意外，
      尚須經被告店長同意始能有效成立，且此為原告所知悉。
      原告提出之系爭兩件工程之議價估價單雖未經被告店長簽
      名，然按民法第153條規定，當事人如對承攬契約之必要
      之點意思一致，無論為明示或默示，契約即為成立，承攬
      契約之有效成立並不以作成書面為必要。查證人即設計師
      甲○○在本院審理中證稱：伊原為被告外包的設計師，原
      告是被告的配合廠商，這二個工程在公司接手前都是伊和
      原告接洽等語。又證人即被告經理己○○證稱：甲○○是
      以工程個案計酬，但他不是被告公司的員工，如果被告沒
      有給他接案子時，他有可能接其他公司的案子，在黎明路
      及忠明南路工程，他是承攬木作的設計及監工，並代表被
      告公司和業主簽約，原告的施工也是由他監督，後來是因
      為這二個案子的關係被換掉等語。是依二位證人之證言可
      知設計師甲○○係被告所指派負責甲、乙兩工程之設計及
      負責與原告接洽簽約及監督原告施工之工作，就兩造間之
      承攬關係而言，甲○○係被告之使用人。又證人甲○○證
      稱其就系爭甲-1契約、乙-1契約之工程項目及金額已議價
      完成，甲○○並向被告有權負責此項業務之店長回報，店
      長並未表示反對，兩工程其後即開始施工等語，則甲○○
      既已將議價結果向被告店長報告，且被告店長並未為反對
      之表示，且原告並在甲○○之監督下開始施工，應可認為
      被告有權決定契約之人已默示同意上開契約內容，兩造間
      關於甲-1、乙-1之承攬契約均應已有效成立。況被告並自
      認其自98年1月20日起已就甲、乙兩案工程給付部分工程
      款金額之事實，益證被告已就原告與甲○○議價之甲-1
      、乙-1工程契約內容表示同意。被告爭執上開契約之效力
      ，為不可採。原告主張兩造已就甲-1、乙-1契約所示之工
      程項目及金額達成合意，應有理由。
六、次查，兩造均不爭執：原告就甲案開始施工後，戊○○及甲○○已就追加施工項目如原證四之估價單所示編號54－60之
    項目達成以75,000元計價之協議，故甲案全部工程追加後如
    原證四之估價單，工程款合計1,410, 000元（以下簡稱甲-2
    契約），甲○○已回報被告；又原告就乙案開始施工後，戊○○與甲○○同意就乙-1之原合約施工項目變更如證五第2
    頁之估價單（扣除原告尚未施作之編號18項目），以441,40
    0元計價（以下簡稱乙-2契約），並追加證五第3頁估價單之
    工程項目，該部分按174, 500元計價（以下簡稱乙-3契約）
    ，甲○○已回報被告等事實，是原告與甲○○已協議就甲案
    工程契約內容變更為甲-2契約，乙案工程契約內容變更為乙
    -2加乙-3契約。惟關於上開工程契約之變更、追加是否經過
    被告同意一節，證人甲○○證稱：伊有同意上開契約變更、
    追加，並有回報給被告，但後來因為乙案設計及施工品質與
    業主認知有差距，乙案業主向被告要求停工，撤換設計師及
    工班即原告，故被撤換，由被告人員直接接手，被告也要求
    伊不要再參與甲案工程，因伊嗣後未再參與該兩件工程，故
    不清楚原告有無同意上開契約變更追加之金額等語。又查甲
    -2、乙-2及乙-3契約之估價單上甲○○簽認之日期均係98
    年3月13日，此有各該估價單可稽，而原告自承係98年3月13
    日遭被告要求停工，且甲○○亦同遭被告撤換，則甲○○於
    同日簽認之上開契約是否仍能為被告所同意，顯有疑問，況
    依證人甲○○之證言亦不足以證明原告與甲○○就甲、乙兩
    案工程契約所為之變更及追加，已獲被告之同意，原告就此
    事實並未再行舉證證明，是依原告之舉證尚不能證明兩造間
    就甲、乙案工程合約各已合意變更如上開甲-2契約、乙-2契
    約加乙-3契約之項目，及金額分別為1,41 0,000元及615,
    850 元。
七、又查，被告抗辯甲○○被撤換而由被告其他人員接手處理後
    ，原告已就甲案工程之工程款與被告店長丙○○達成130萬
    元之協議，另就乙案工程之工程款與被告區經理己○○達成
    55 萬元之協議等語，並提出98年4月30日估價單1紙為證（
    見本院卷第75頁），並聲請訊問證人丙○○、己○○為證，
    惟原告予以否認，並主張：戊○○雖有在98年4月30日估價
    單上簽名，惟其係向被告店長丙○○表明甲案應與乙案同時
    確認，則同意甲案工程以130萬元計價，乙案以630,850元計
    價，並未單獨同意甲案工程以130萬元計價，且被告店長丙○○要戊○○先簽名，表示其有認同，丙○○未簽名，表示
    要回去再請示，再爭取二案一起確認，該130萬元的協議應
    該未成立；另55萬元部分係協議就兩案一起計算全部工程款
    扣除已付款項，被告應再給付55萬元，惟該協議並未成立，
    該55萬元之協議並非單指乙案工程款以55萬元計價云云。經
    查：
（一）被告提出之98年4月30日估價單係甲案之工程規格、數量
      、單價、金額之估價單，表格內所載金額為1,324,846元
      ，嗣經原告打字加註文字載明「本期工程兩場均因設計師
      、業主溝通不良，造成晨森室內裝修有限公司虧損與困擾
      ，誠意與貴公司中區店，合理重新議價，請與近日將兩場
      數量、金額一同確認，避免將來不必要的困擾，本場鄉林
      君悅最低以0000000元計價，謝謝！」，戊○○並在其上
      簽名，此有該估價單附卷可憑，該估價單上固有前揭文字
      加註，惟該文字解釋上尚難認定原告同意甲案以130萬元
      計價之條件是被告須同時同意乙案以630,850元計價始為
      有效，是原告主張其真意為甲案應以130萬元計價，乙案
      以630,850元計價，兩案同時確認，原告始同意甲案以130
      萬元計價云云，尚乏依據。次查，證人即被告店長丙○○
      在本院審理中具結證稱：約是98年3、4月間，當時原告已
      經退場，客戶要求要我們設計師甲○○和林子喬停止施工
      ，所以就退場，後續與客戶溝通及處理和原告工程款部分
      ，我們公司找其他廠商繼續完成。剛開始我們先就現場施
      工品項作確認，有打一份報價單給原告，原告依該份報價
      單修改後再下單，金額為130萬元。（法官：是否指被證
      三最後一頁（提示）？是的，我沒有在上面簽名，我們有
      同意，……（法官：當時原告有無要求同時確認黎明路張
      公館案的金額？）因為我沒有參與該工程，二個工程處理
      的人不同，所以沒有辦法一同處理，我有告訴原告，只有
      就忠明南路的王公館案議價為130萬元等語。而原告陳稱
      當時僅有戊○○去被告公司和證人丙○○談這件事等語，
      原告復未能證明其與丙○○洽談上開協議之經過如原告所
      主張之情節，是原告上開主張尚難憑採。則原告實際負責
      人戊○○既已在上開載明甲案以130萬元計價之估價單上
      簽名，且被告有權決定甲案工程金額之店長丙○○亦證稱
      其已向原告表明同意甲案以130萬元計價，則被告抗辯兩
      造就甲案已成立以130萬元計價之協議，應屬可採。
（二）證人己○○在本院審理中證稱：因乙案業主於98年3月下
      旬向被告公司表示品質不能驗收，所以請甲○○及工程單
      位全面停工，由我接替證人甲○○，是代表公司承接此案
      伊承接後4月開始施工。嗣後就乙案價格有和原告協議改
      為55萬元，我有提出被證4扣款明細，原告有要求用566,
      525元計價，最後協議55萬元，當下有同意，我們公司也
      有開出支票給原告，但原告不領，我們開的支票金額有扣
      除百分之5的金額。（被告訴訟代理人：你和原告協商黎
      明路工程的金額，有無涉及忠明南路工程的部分？）沒有
      ，只有黎明路的部分。業主認為施工品質不好所以要扣款
      等語。則依證人己○○之證言，兩造已協議就乙案以55萬
      元計價。原告雖主張55萬元之協議係就兩案工程款合併扣
      除已付金額而言，且並未成立云云，又原告聲請訊問之證
      人辛○○在本院審理中雖證稱：我有參與甲案施工，我是
      原告的玻璃配合廠商。原告的戊○○和被告的經理己○○
      談論二個工程的工程款，原告要求二個工程款項扣除已經
      付的部分尾款，一週內至少要付給55萬元，否則就上法庭
      ，己○○說要回去請示公司，儘量處理，她沒有答應原告
      的要求，只說要回去問上司，那天我要去找原告請款，他
      說款項還沒有下來，就帶我一起去被告公司等語。惟依其
      證言至多僅能證明某日證人曾在場聽聞原告向被告要求兩
      案工程款合併扣除已付款項，至少要付給55萬元，惟己○○並未當場同意云云，並不能證明證人己○○前述證言為
      不實在。另原告雖曾委請律師於98年8月26日發函通知被
      告給付工程款，該函說明五稱：「本公司之代表戊○○於
      98年7月29日前往貴公司並與貴公司經理蔡世芳達成最後
      協議，貴公司同意支付新台幣55萬元整為系爭工程結案，
      渠料，公司至今仍拒絕給付該工程款……」，此有被告提
      出之律師函在卷可憑（見本院卷宗79頁），惟被告已否認
      其內容之真正，且上開內容亦與原告於本件訴訟中之主張
      不符，自不能作為原告前揭主張有利之證據，亦不足證明
      證人己○○證言不實在。是被告抗辯兩造已就乙案工程協
      議以55萬元計價，既經證人己○○證述屬實，又無其證據
      可證明其證言不實，其證言應可採信。原告否認其事，尚
      不可採。
八、被告抗辯兩造就甲、乙兩案已分別協議以130萬元及55萬元
    計價，業經本院認定屬實。被告另抗辯被告應付之金額應再
    扣除現金票5%云云，惟經原告否認，被告自應負舉證責任。
    經查，被告就其抗辯固提出原告曾簽認之「歐德傢俱廠商請
    款注意事項」1紙為據，惟查該注意事項係明定「1.工程請
    款期間（結算時間）：帳款為上月26日至當月25日，例5月
    帳款為4/26~5/25。2.請款帳單請於每月30日前送至會計部
    門，超過時間，則算下月帳。例：5月帳，帳單請於5月30
    日前送至會計部門。3.工程放款日為每月20日，扣掉現金票
    5%。例：5月帳，放款日為6月20日。」，則依該注意事項之
    意旨，應係指倘兩造依合約順利履行，被告並依期付款之情
    形，例如：原告就某年4月26日至5月25日間之5月帳款於當
    年5 月30日前依約向被告請款，而被告於當年6月20日開立
    現金票付款時，則被告扣掉5%之金額給付。惟查，本件依被
    告抗辯被告係在98年4月30日及同年7月分別就甲、乙兩案與
    原告成立減價之協議，且證人丙○○與己○○均證稱：成立
    上開協議時未提及要扣5%之金額等語（見本院99年3月9日及
    5月7日言詞辯論筆錄），則兩造既早於98年4月及7月間成立
    上開協議，且原告主張其已多次向被告請款，仍未獲被告給
    付，此為被告所未否認，又迄本件訴訟於99年5月7日言詞辯
    論終結日止，被告仍未給付完畢應付之工程款，即與前述注
    意事項所定應扣現金票5%金額之情形不符，被告自不得據上
    開注意事項主張應扣5%之金額，是被告此項抗辯，即無可採
    。是原告承攬系爭甲、乙兩案工程，事後已分別與被告成立
    以130萬元及55萬元計價之協議，則原告依承攬契約所得請
    求之工程款應受上開協議之拘束，即僅得在該協議範圍內請
    求被告給付工程款，又被告抗辯應扣除5%之金額並不可採。
    兩造均不爭執被告就甲、乙兩案之工程款合計已給付原告
    1,302,135元，且原告並同意贊助被告尾牙8,000元，另於結
    算工程款時由被告應付原告之工程款中扣除之事實，是被告
    應給付之工程款185萬元應予扣除1, 310,135元，尚餘539,
    865元，原告僅得再請求被告給付工程款539,865元。原告其
    餘工程款之請求，即屬無據。
九、末按給付無確定期限者，債務人於債權人得請求給付時，經
    其催告而未為給付，自受催告時起，負遲延責任。其經債權
    人起訴而送達訴狀，或依督促程序送達支付命令，或為其他
    相類之行為者，與催告有同一之效力。前項催告定有期限者
    ，債務人自期限屆滿時起負遲延責任。民法第229條第2項、
    第3項定有明文。查兩造就系爭工程款並未約明付款之確定
    日期，係屬給付無確定期限者。而兩造於98年7月就兩項工
    程之工程款均達成協議後，原告曾委請律師於98年8月26 日
    發函通知被告給付工程款，該函說明五稱：「……與貴公司
    經理蔡世芳達成最後協議，貴公司同意支付新台幣55萬元整
    為系爭工程結案，渠料，貴公司至今仍拒絕給付該工程款，
    限於函到三日內給付該工程款或與本案承辦人聯繫……」，
    此有被告提出之律師函在卷可憑（見本院卷宗79頁），是原
    告已於98年8月26日限被告於3日內付款，雖原告催告函所催
    告給付之金額55萬元，已逾本院認定被告應給付之金額，惟
    於被告應給付之金額範圍內，該催告函仍生催告之效力（最
    高法院70年台上字第3159號判例要旨可參）。是原告得自98
    年8月30日起就被告應付之工程款金額請求被告按週年利率
    百分之5給付遲延利息，原告就此部分所為請求為有理由，
    逾此部分之遲延利息請求即屬無據，不能准許。從而，原告
    依承攬契約請求被告給付539,865元及自98年8月30日起至清
    償日止按週年利率百分之5計算之利息，為有理由，應予准
    許。原告其餘請求，即無理由，應予駁回。
十、兩造陳明願供擔保，聲請宣告假執行或免為假執行，經核原
    告勝訴部分，合於法律規定，爰分別酌定相當之擔保金額宣
    告之；原告其餘假執行之聲請，因訴之駁回而失所依據，不
    予准許。
十一、因本案事證已臻明確，兩造其餘主張陳述及所提之證據，
      均毋庸再予審酌，附此敘明。
十二、訴訟費用負擔及假執行宣告之依據：民事訴訟法第79條、
      第390條第2項、第392條規定。
中    華    民    國    99    年    5    月    21    日
                    民事第一庭  法  官  張瑞蘭
  附表：訴訟費用明細
┌─────────────┬─────────────┬──────────┐
│項                  目    │    金    額（新台幣）    │   備         註    │
├─────────────┼─────────────┼──────────┤
│第一審裁判費              │    7,930元               │原告起訴之訴訟標的金│
│                          │                          │額為743,065元，應繳 │
│                          │                          │之第一審裁判費為8,15│
│                          │                          │0元，惟原告已減縮訴 │
│                          │                          │訟標的金額為728,065 │
│                          │                          │元，應繳裁判費為7,93│
│                          │                          │0元，原已繳納超過此 │
│                          │                          │項金額部分應由原告自│
│                          │                          │行負擔。            │
├─────────────┼─────────────┼──────────┤
│第一審證人費用（甲○○）  │    1,018元               │原告預繳            │
├─────────────┼─────────────┼──────────┤
│第一審證人費用（庚○○）  │      588元               │原告預繳            │
├─────────────┼─────────────┼──────────┤
│共                  計    │    9,536元               │                    │
└─────────────┴─────────────┴──────────┘
 正本係照原本作成。
 如對本判決上訴，須於判決送達後20日內向本院提出上訴狀（
 須附繕本）。
 中    華    民    國    99    年    5    月    21    日
                                書記官

司法院資訊處製作；財團法人民間司法改革基金會備份。
